臺灣桃園地方法院民事判決　　　　　　　100年度訴字第309號
原　　　告　簡蒼輝
被　　　告　蕭富進
　　　　　　游文
上列當事人間請求清償債務事件，本院於民國100 年5 月4 日言
詞辯論終結，判決如下：
    主  文
被告應連帶給付原告新台幣壹佰零壹萬玖仟貳佰拾元，及自民
國一百年三月二十二起至清償日止，按年利率百分之五計算之利
息。
訴訟費用由被告連帶負擔。
    事實及理由
壹、程序方面：
一、本件被告游文經合法通知，未於言詞辯論期日到場，核無
    民事訴訟法第386 條所列各款情形，爰依原告之聲請，由其
    一造辯論而為判決。
二、按訴狀送達後，原告不得將訴變更或追加他訴，但擴張或減
    縮應受判決事項之聲明者，不在此限，民事訴訟法第255 條
    第1 項第3 款定有明文。本件原告於起訴時，聲明原請求被
    告應連帶給付原告新台幣（下同）1,019,230 元，及自民國
    88年9 月1 日起至清償日止，按年利率百分之5 計算之利息
    。嗣於本院審理中將上開訴之聲明減縮如主文第1 項所示，
    其減縮聲明部分，經核與前揭規定相符，應予准許。
貳、實體方面：
一、本件原告主張：
  (一)被告蕭富進於87年9 月17日邀同游文為連帶保證人，向原
    告借款2,500,000 元，約定還款期限為88年9 月17日，被告
    並共同簽發面額為2,500,000 元之本票（票號為626801號，
    下稱系爭本票）1 紙作為憑證，且以游文所有坐落於桃園
    縣大溪鎮○○段埔尾小段第279 之6 地號土地及其上同段47
    6 建號建物作為本件借款之抵押物，嗣因被告未按期清償，
    經原告聲請鈞院（案號為92年度執字第33410 號）強制執行
    拍賣上開抵押物，經執行終結結算後，被告尚欠本金1,019,
    230 元及法定遲延利息。爰依消費借貸及連帶保證之法律關
    係，提起本件訴訟。
  (二)聲明：如主文第1 項所示。
二、被告游文經合法通知，未於言詞辯論期日到庭，亦未提出
    書狀作何聲明或陳述。
三、被告蕭富進則抗辯：
  (一)伊確實有向原告借款，然時日已久，伊已忘記實際借款金額
    ，而系爭本票之金額是打上去，並未有伊蓋印。
  (二)伊只是一般保證人，並非連帶保證人。
  (三)原告於93年拍賣房屋發現不足清償時，就應該向被告催討，
    不應該將利息加計上去。
  (四)答辯聲明：駁回原告之訴。
四、本院之判斷：
  (一)原告主張蕭富進於87年9 月17日邀同游文為連帶保證人，
    向原告借款2,500,000 元，約定還款期限為88年9 月17日，
    被告並共同簽發系爭本票作為憑證，且以游文所有坐落於
    桃園縣大溪鎮○○段埔尾小段第279 之6 地號土地及其上同
    段476 建號建物作為本件借款之抵押物，嗣因被告未按期清
    償，經原告聲請本院（案號為92年度執字第33410 號）強制
    執行拍賣上開抵押物，經執行終結結算後，被告尚欠本金1,
    019, 230元及法定遲延利息等情，業據其提出系爭本票、本
    院91年度拍字第103 號裁定及確定證明書、抵押權設定契約
    書、本院民事執行處強制執行金額計算書分配表各1 件為證
    （參見本院卷第6 至11頁），而游文已於相當時期受合法
    之通知，於言辯論期日不到場，亦未提出準備書狀爭執，蕭
    富進對於伊曾向原告借款一事並不爭執，惟仍執前詞置辯。
  1.蕭富進抗辯本件時日已久，伊已忘記實際借款金額，而系爭
    本票之金額是打上去，並未有伊蓋印。且伊只是一般保證人
    ，並非連帶保證人云云。經查，證人即承辦本件抵押權設定
    相關事宜之代書呂錦堂到庭證稱：（兩造有無委請你辦理抵
    押權設定事宜？）應該有。（提示本院卷第26至35頁，是否
    你所辦理？）是。（當時是因何事故辦理抵押？）是借款，
    依抵押權設定契約書上所載，是蕭富進向簡蒼輝借款，是照
    借款金額乘以1.2 ，如此計算借款金額應該是2,500,000 元
    。（游文卿負責哪一部份？）他是擔保物提供人兼連帶保證
    人。（雙方有無簽立借據？）可能就是那張本票，詳細情形
    因為時日已久，沒印象了。．．．我們事務所會提供同種形
    式之本票，打好金額後，由當事人填寫名字、住址。但時日
    已久，日期不確定是否為助理所填寫。（本票上為何沒有小
    寫之記載？）我們的習慣只打大寫的金額就交給當事人等語
    （參見本院卷第73至74頁），依證人呂錦堂之證述，可知本
    件係蕭富進要向原告借款2,500,000 元，並由蕭富進邀游文
    擔任本件借款之連帶保證人，且游文另提供上開建物及
    土地設定抵押權予原告作為擔保，此與抵押權設定契約書所
    載內容互核相符（參見本院卷第27頁），蕭富進對於前揭呂
    錦堂之證詞及抵押權設定契約等文件復未能提出其他反證推
    翻，是蕭富進之此部分抗辯，尚乏所據，不足採信。
  2.蕭富進另抗辯原告於93年拍賣房屋發現不足清償時，就應該
    向被告催討，不應該將利息加計上去云云。經查，原告於本
    件審理中已同意將本件利息起算日減縮自起訴狀繕本送達翌
    日起算（參見本院卷第74頁），是蕭富進之上開抗辯，亦非
    可採。
  (二)綜上，原告主張之前揭事實，自堪信為真實。
五、按消費借貸契約，借用人應於約定期限內，返還與借用物種
    類、品質、數量相同之物；又遲延之債務，以支付金錢為標
    的者，債權人得請求依法定利率計算之遲延利息；再者，數
    人負同一債務，明示對於債權人各負全部給付之責任者，為
    連帶債務；連帶債務之債權人，得對於債務人中之一人或數
    人或其全體，同時或先後請求全部或一部之給付，且連帶債
    務未全部履行前，全體債務人仍負連帶責任，民法第478 條
    前段、第233 條第1 項、第272 條第1 項、第273 條分別定
    有明文。本件因被告未依約償還借款本息，嗣原告對被告為
    擔保借款之履行而設定抵押權予原告之不動產聲請強制執行
    ，經本院以92年度執字第33410 號拍賣抵押物強制執行事件
    受理，原告受償後，被告尚欠借款本金1,019,230 元，及自
    93年9 月1 日起之法定遲延利息未償，游文既為本件借款
    之連帶保證人，自應與蕭富進負連帶清償責任。
六、綜上所述，原告基於消費借貸及連帶保證之法律關係，請求
    被告連帶給付如主文第1 項所示之借款本金，及自起訴狀繕
    本送達翌日（即100 年3 月22日）起至清償日止，按年利率
    百分之5 計算之法定遲延利息，為有理由，應予准許。
七、據上論結，本件原告之訴為有理由，依民事訴訟法第385 條
    第1 項前段、第85條第2 項，判決如主文。
中    華    民    國   100    年    5     月    31    日
                  民事第一庭    法  官  林哲賢
以上正本證明與原本無異
如對本判決上訴，須於判決送達後 20 日內向本院提出上訴狀。
如委任律師提起上訴者，應一併繳納上訴審裁判費。
中    華    民    國   100    年    5     月    31    日
                                書記官  陳佳彬